【裁判字號】    99,重訴,11
【裁判日期】    991029
【裁判案由】    違反毒品危害防制條例
【裁判全文】
臺灣彰化地方法院刑事判決              99年度重訴字第11號
公  訴  人  臺灣彰化地方法院檢察署檢察官
被      告  丁○○
指定辯護人  本院公設辯護人乙○○
上列被告因違反毒品危害防制條例案件，經檢察官提起公訴（99
年度偵字第5476、7122、7427號），本院判決如下：
    主    文
丁○○共同運輸第一級毒品，處有期徒刑拾貳年。扣案第一級毒
品海洛因參顆（合計淨重貳佰零肆點參公克、驗餘淨重貳佰零肆
點壹柒公克、純度百分之捌拾肆點玖壹、純質淨重壹佰柒拾參點
肆柒公克）均沒收銷燬之；扣案空包裝（總重捌點零柒公克）沒
收。
    犯罪事實
一、丁○○明知海洛因係毒品危害防制條例第二條第二項第一款
    所列之第一級毒品，並屬行政院公告為懲治走私條例「公告
    管制物品項目及其數額」甲類第四款之管制進出口物品，不
    得非法持有、販賣、運輸，且係行政院依懲治走私條例第二
    條第三項授權公告之「管制物品項目及其數額」所列甲項第
    四款之管制進出口物品，不得私運進口。竟因生活困頓缺錢
    使用，於民國99年5月中旬某日，在彰化縣彰化市○○○路
    22巷20之1號住處，與名為「甲○○」之成年男子（由檢察
    官另行偵辦），共同謀議自越南私運管制物品海洛因進入臺
    灣地區，其方式則由丁○○至越南與年籍不詳綽號「雄哥」
    及「林仔」之成年臺灣籍男子會合取得海洛因後，再以保險
    套包藏海洛因塞入肛門方式，自越南挾帶海洛因走私運輸入
    境臺灣，可獲得新臺幣（下同）15萬元報酬。謀議既定，丁○○在臺灣向「甲○○」者取得機票及護照後，於99年5月2
    7日搭機飛往越南，丁○○抵達越南後，綽號「雄哥」及「
    林仔」前往胡志明市機場接機後，綽號「雄哥」者即在約定
    地點將毒品海洛因交付給丁○○，綽號「林仔」者復於同年
    月31日凌晨5時許，在越南丁○○投宿旅館內，以保險套加
    保鮮膜層層包封方式，將3顆海洛因毛重212.37公克（合計
    淨重204.30公克、空包裝重8.07公克、驗餘淨重204.17公克
    、純度84.91%、純質淨重173.47公克）塞入丁○○肛門內，
    丁○○再於同日在越南搭乘華信航空AE1858次班機，將毒品
    海洛因運輸回臺，嗣99年5月31日15時30分許，飛抵臺中清
    泉崗機場，下機後即遭法務部調查局中部機動工作站人員當
    場逮捕，並扣得海洛因3顆毛重212.37公克（合計淨重204.3
    0公克、空包裝重8.07公克、驗餘淨重204.17公克、純度84.
    91%、純質淨重173.47公克），始查知上情。
二、案經法務部調查局中部機動工作站、內政部警政署保安警察
    第三總隊第一大隊報告臺彎彰化地方法院檢察署檢察官偵查
    起訴。
    理    由
一、按被告以外之人於審判外之陳述，雖不符刑事訴訟法第159
    條之1至第159條之4之規定，而經當事人於審判程序同意作
    為證據，法院審酌該言詞陳述或書面陳述作成時之情況，認
    為適當者，亦得為證據。當事人、代理人或辯護人於法院調
    查證據時，知有第159條第1項不得為證據之情形，而未於言
    詞辯論終結前聲明異議者，視為有前項之同意。刑事訴訟法
    第159條之5定有明文。本件檢察官、被告及其辯護人並未就
    本判決所引下列卷內證據資料之證據能力有所爭執，且迄於
    言詞辯論終結前，均未主張有刑事訴訟法第159條第1項不得
    為證據之情形，且均同意卷內證據得作為證據，且經本院審
    酌後，認無不適當之情形，應認經本院調查而為本判決所引
    之下列卷內證據均有證據能力。
二、上開犯罪事實，業經被告丁○○於法務部調查局中部機動工
    作站詢問、檢察官偵查中及本院準備程序及審理時，坦承不
    諱，並有旅客入出境明細表、被告入出境資訊連結作業、法
    務部調查局中部地區機動工作組搜索扣押筆錄在卷可稽。而
    有在被告身上扣得之海洛因3顆，經送法務部調查局鑑定結
    果，確為第一級毒品海洛因（毛重212.37公克、淨重204.30
    公克、空包裝重8.07公克、驗餘淨重204.17公克、純度84.9
    1%、純質淨重173.47公克），亦有法務部調查局濫用藥物實
    驗室99年7月8日調科壹字第09923015140號鑑定書1份附卷可
    按。足認被告前揭自白運輸及私運第一級毒品海洛因之犯行
    ，確與事實相符，堪可採信。
三、按運輸毒品罪只以所運輸之毒品已實行運送為已足，並非以
    運抵目的地為完成犯罪之要件，換言之，區分該罪既遂、未
    遂之依據，應以已否起運為準，既已起運，構成該罪之輸送
    行為即已完成，不以達到目的地為既遂條件（最高法院99年
    度台上字第2381號判決意旨參照）。毒品危害防制條例規定
    之運輸毒品罪，所稱「運輸」係指轉運輸送而言，不以國外
    輸入國內或國內輸出國外者為限，其在「國內運送」者，亦
    屬之，至於運輸之動機、目的是否意在為己或為他人，運輸
    之方法為海運、空運、陸運或兼而有之，均非所問。至零星
    夾帶或短途持送者，雖得斟酌實際情形依持有毒品罪論科，
    但仍以無運輸或販賣之意圖者為限（最高法院94年度台上字
    第2845號判決意旨參照）。查被告係將第一級毒品海洛因塞
    入肛門，自越南起運搭機，轉運來臺，已如前述，且所運輸
    、私運之毒品海洛因（毛重212.37公克、淨重204.30公克、
    空包裝重8.07公克、驗餘淨重204.17公克、純度84.91%、純
    質淨重173.47公克），是被告所為顯係長途轉運輸送至明。
    又被告坦承明知運送之物品係海洛因，仍竟利用上述夾帶海
    洛因之方式，闖關入境，揆諸首揭說明，被告確有運輸第一
    級毒品海洛因及私運管制物品進口之主觀犯意及客觀行為甚
    明。本件事證明確，被告犯行洵堪認定，應予依法論科。
四、論罪科刑：
（一）按海洛因係毒品危害防制條例第2條第2項第1款所規定之
      第一級毒品，且屬行政院依據懲治走私條例第2條第3項之
      「公告管制物品項目及其數額」甲類第4款之管制進出口
      物品。核被告丁○○自越南起運第一級毒品海洛因來臺之
      行為，係犯毒品危害防制條例第4條第1項之運輸第一級毒
      品罪、懲治走私條例第2條第1項私運管制物品進口罪。被
      告就上開犯行，與「甲○○」者、綽號「雄仔」及「林仔
      」年籍不詳成年男子間，均有犯意聯絡及行為分擔，應論
      以共同正犯。雖檢察官認被告與「丙○○」者共犯，惟被
      告丁○○於審理中均供稱「本次犯行與丙○○者無關」，
      尚難認被告與「丙○○」共犯，故檢察官此部分記載容有
      錯誤。又被告持有上開毒品之低度行為，為運輸毒品之高
      度行為所吸收，不另論罪。被告私運管制進口之海洛因毒
      品進口，係以一行為觸犯前開2罪名，為想像競合犯，應
      依刑法第55條前段規定，從一重之運輸第一級毒品罪處斷
      。
（二）次按毒品危害防制條例第17條第2項關於「犯第四條至第
      八條之罪於偵查及審判中均自白者，減輕其刑。」之規定
      ，旨在獎勵犯罪人之悛悔，同時使偵查或審判機關易於發
      現真實，以利毒品查緝，俾收防制毒品危害之效；故不論
      該被告之自白，係出於自動或被動、簡單或詳細、一次或
      多次，並其自白後有無翻異，苟其於偵查及審判中均有自
      白，即應依法減輕其刑（最高法院98年度台上字第6928號
      判決意旨參照）。查被告丁○○於法務部調查局中部機動
      工作站、檢察官偵查中、本院準備程序迄審理時，自始均
      自白犯行，揆諸前開說明，被告就上開犯罪事實已於偵查
      、審判中均為自白，爰依毒品危害防制條例第17條第2項
      規定，予以減輕其刑。又被告以肛門藏毒方式運輸毒品，
      若包裝稍有逸漏，運輸者即有生命危險，被告丁○○因經
      濟窘困，迫不得以始冒生命危險，以此種隨時有危害自己
      生命方式，遭人利用從事運輸毒品夾帶海洛因入境臺灣以
      獲取報酬；而被告此次走私運輸毒品，並非首謀，且無證
      據足以證明被告確有從中獲利，亦未參與販賣或其他毒害
      他人行為，本次走私運輸之毒品抵臺後，未幾即為專案小
      組人員及時查獲，未再流入市面，從被告上開犯案情節觀
      之，倘遽處以減刑後法定本刑之最低刑度有期徒刑15年，
      仍屬過苛而不盡情理，不免予人情輕法重之感，且難謂符
      合罪刑相當性及比例原則，更無從與首謀毒梟之惡行有所
      區隔等情，是其犯罪情狀相較於減刑後之法定重刑最輕刑
      度，在客觀上足以引起一般人之同情，情節尚堪憫恕，應
      依刑法第59條之規定，酌量減輕其刑，並依法遞減之。故
      本院認檢察官求刑16年尚屬過重。爰審酌被告於最近五年
      內未有犯罪紀錄，有台灣高等法院被告前案紀錄表在卷可
      參，被告因經濟窘困始犯本罪，所運輸海洛因數量，平日
      生活情形，犯後態度等一切情狀，從輕量處如主文所示之
      刑。末按，雖毒品危害防制條例第17條第1項規定，犯同
      條例第4條第1項之罪，供出毒品來源，因而查獲其他正犯
      或共犯者，減輕或免除其刑。從而，僅單純供出共同正犯
      為何人，但未因而查獲其他正犯或共犯者，即與上開規定
      不合。依卷附法務部調查局中部地區機動工作站99年10月
      14 日調振緝字第09975045510號函謂「迄未因被告丁○○
      供述，查獲丙○○及甲○○等人有運輸海洛因入臺之具體
      犯罪事實」，故被告雖有供出共犯姓名，但仍不合於毒品
      危害防制條例第17條第1項所規定得寬減其刑之要件，附
      此敘明。
（三）扣案第一級毒品海洛因參顆（合計淨重204.30公克、驗餘
      淨重204.17公克、純度84.91%、純質淨重173.47公克），
      係被告丁○○共同犯運輸第一級毒品罪查獲之第一級毒品
      ，應依毒品危害防制條例第18條第1項前段規定宣告沒收
      銷燬之。至於扣案空包裝（總重8.07公克）係用於包裹纏
      繞毒品海洛因，防止毒品漏逸、潮濕，避免接觸毒品危及
      被告生命，以便於攜帶運輸，既經鑑定機關就之與海洛因
      分別鑑析其重量，有上開法務部調查局鑑定通知書可憑，
      與毒品並無不可析離之關係，以之包裝海洛因，為供運輸
      毒品所用之物，即為被告或年籍不詳之其餘成年共同正犯
      所有，應依毒品危害防制條例第19條第1項之規定予以宣
      告沒收之。
據上論斷，應依刑事訴訟法第299條第1項前段，毒品危害防制條
例第4條第1項、第17條第2項、第18條第1項前段、第19條第1項
，懲治走私條例第2條第1項，刑法第11條、第28條、第55條、第
59條，判決如主文。
本案經檢察官施教文到庭執行職務。
中    華    民    國    99    年    10    月    29    日
                  刑事第四庭  審判長法  官  姚銘鴻
                                    法  官  廖政勝
                                    法  官  陳義忠
以上正本證明與原本無異。
如不服本判決應於收受判決後10日內，向本院提出上訴書狀，並
應敘述具體理由;其未敘述上訴理由者，應於上訴期間屆滿後20
日內向本院補提理由書（均須按他造當事人之人數附繕本）「切
勿逕送上級法院」。
中    華    民    國    99    年    10    月    29    日
                                    書記官  吳曉玟
附錄本案論罪科刑法條：
毒品危害防制條例第4條第1項
製造、運輸、販賣第一級毒品者，處死刑或無期徒刑；處無期徒
刑者，得併科新臺幣二千萬元以下罰金。
懲治走私條例第2條第1項
私運管制物品進口、出口逾公告數額者，處七年以下有期徒刑，
得併科新臺幣三百萬元以下罰金。

司法院資訊處製作；財團法人民間司法改革基金會備份。
